【裁判字號】    98,易,702
【裁判日期】    981021
【裁判案由】    偽造文書
【裁判全文】
臺灣苗栗地方法院刑事判決               98年度易字第702號
公  訴  人  臺灣苗栗地方法院檢察署檢察官
被      告  甲○○
上列被告因偽造文書案件，經檢察官提起公訴（97年度偵字第38
15號），及移送併辦（臺灣臺中地方法院檢察署98年度偵字第64
18號），本院以簡式審判程序審理，判決如下：
    主  文
甲○○共同連續犯行使使公務員登載不實文書罪，處有期徒刑陸
月，如易科罰金，以銀元參佰元即新臺幣玖佰元折算壹日，減為
有期徒刑參月，如易科罰金，以銀元參佰元即新臺幣玖佰元折算
壹日。
    犯罪事實及理由
一、犯罪事實：
    本件犯罪事實均引用檢察官起訴書之記載（如附件）。
二、證據論述：
    本件認定犯罪事實的證據，除增加被告於本院之自白、林妮
    蒂、林明清、許正男等人之證述，其餘亦引用檢察官起訴書
    證據並所犯法條欄所載之證據（如附件）。
三、論罪科刑：
  (一)新舊法比較：
    查被告行為後，刑法業於94年2 月2 日修正公布，95年7 月
    1 日起施行，按「行為後法律有變更者，適用行為時之法律
    ，但行為後之法律有利於行為人者，適用最有利於行為人之
    法律」，修正後刑法第2 條第1 項定有明文。此條規定係規
    範行為後法律變更所生新舊法比較適用之準據法，本身尚無
    新舊法比較之問題，於新法施行後，應一律適用新法第2 條
    第1 項之規定，為「從舊從輕」之比較，先予敘明。再按本
    次法律變更，比較時應就罪刑有關之共犯、未遂犯、想像競
    合犯、牽連犯、連續犯、結合犯，以及累犯加重、自首減輕
    暨其他法定加減原因（如身分加減）與加減例等一切情形，
    綜其全部罪刑之結果而為比較（最高法院95年5 月23日95年
    度第8 次刑事庭會議決議參照）。茲就本件新舊法比較結果
    敘述如下：
    1.被告行為後，刑法第56條連續犯之規定，業於94年2 月2
      日修正公布刪除，並於95年7 月1 日施行，則被告之犯行
      ，因行為後新法業已刪除連續犯之規定，此刪除雖非犯罪
      構成要件之變更，但顯已影響行為人刑罰之法律效果，自
      屬法律有變更。
    2.關於共犯，修正後刑法第28條關於成立共同正犯之標準，
      將原來共同正犯之共同「實施」犯罪，改為共同「實行」
      犯罪，剔除完全未參與犯罪相關行為之「實行」的「陰謀
      共同正犯」及「預備共同正犯」，是修正後之共同正犯之
      可罰性要件之範圍業已減縮。
    3.刑法第41條第1 項前段關於易科罰金之規定：依修正前刑
      法第41條第1 項及廢止前罰金罰鍰提高標準條例第2 條之
      規定，應以銀元300 元即新臺幣900 元折算1 日，惟若依
      修正後刑法第41條第1 項前段（原罰金罰鍰提高標準條例
      第2 條已同時刪除）之規定，應以新臺幣1,000 元、2,00
      0 元或3,000 元折算1 日。比較修正前後之易科罰金折算
      標準，以修正前之規定，較有利於被告。
    4.因之，經綜其全部罪刑之結果而為比較，修正後刑法之規
      定並無較有利被告之情形，依修正後刑法第2 條第1 項前
      段規定，應一體適用修正前刑法之規定。
  (二)核被告甲○○所為，係犯刑法第216 條、第214 條之行使使
    公務員登載不實之公文書罪。被告使公務員登載不實事項於
    所掌公文書後復持以行使，使公務員登載不實之低度行為，
    應為行使使公務員登載不實公文書之高度行為所吸收，不另
    論罪。又被告甲○○與郭志強與郭茜娣、鄭元凱與鄭哈尤、
    林明清與林妮蒂等人間，就前揭偽造文書之犯行，互有犯意
    聯絡及行為分擔，應論以共同正犯。又被告先後多次行使使
    公務員登載不實公文書之犯行，時間緊接，手法相同，且均
    觸犯構成要件相同之罪名，顯係基於概括犯意反覆為之，應
    依修正施行前刑法第56條連續犯規定，以1 罪論擬，並加重
    其刑至二分之一（併案之林妮蒂與林明清假結婚後來台部分
    ，與起訴部分之行使使公務員登載不實犯行，係屬同一事實
    ，為修正前刑法第56條規定之連續犯，屬於同一案件，附此
    敘明）。
  (三)爰審酌被告為賺取仲介費用，與具有共同犯意聯絡之郭志強
    等人，以假結婚之方式讓印尼籍人士郭茜蒂等人入境，對於
    我國戶政資料管理及入出境管理之正確性，造成重大之危害
    ，實不可取。但衡酌被告於犯罪後坦承犯行，且積極提供相
    關資料，配合檢察官、警察偵辦前述案件，足證其犯後態度
    良好，節省司法資源。又參考其所為之上述犯罪情節較郭志
    強、鄭元凱等人為重、危害亦較大等一切情狀，量處如主文
    所示之刑，併諭知易科罰金之折算標準。另被告上揭犯罪時
    間係於96年4 月24日以前，合於中華民國96年罪犯減刑條例
    規定之減刑條件，並依上開條例規定，減其宣告刑2 分之1
    ，併諭知易科罰金之折算標準。
四、應適用法條：
  (一)刑事訴訟法第284 條之1 、第273 條之1 第1 項、第299 條
    第1 項前段、第310 條之2 、第454 條第2 項。
  (二)刑法第2 條第1 項前段、修正前刑法第28條、第56條、刑法
    法第216 條、第214 條、修正前刑法第41條第1 項前段。
  (三)刑法施行法第1 條之1 第1 項、第2 項前段，修正刪除前罰
    金罰鍰提高標準條例第2 條、現行法規所定貨幣單位折算新
    臺幣條例第2 條。
  (四)中華民國96年罪犯減刑條例第2 條第1 項第3 款、第7 條、
    第9條。
本案經檢察官林俊杰到庭執行職務。
中    華    民    國    98    年    10  月     21     日
                  刑事第一庭  法  官  呂曾達
以上正本證明與原本無異。
如不服本判決，應於判決送達後10日內向本院提出上訴狀（應抄
附繕本），其未敘述上訴理由者，應於上訴期間屆滿後20日內補
提理由書狀於本院，上訴於臺灣高等法院臺中分院。告訴人或被
害人如對於本判決不服者，應具備理由請求檢察官上訴，其上訴
期間之計算係以檢察官收受判決正本之日期為準。
                              書記官  劉容辰
中    華    民    國    98    年    10    月    21    日
附錄：
刑法第216 條：
（行使偽造變造或登載不實之文書罪）
行使第 210 條至第 215 條之文書者，依偽造、變造文書或登載
不實事項或使登載不實事項之規定處斷。
第214 條：
（使公務員登載不實罪）
明知為不實之事項，而使公務員登載於職務上所掌之公文書，足
以生損害於公眾或他人者，處 3 年以下有期徒刑、拘役或 5 百
元以下罰金。

司法院資訊處製作；財團法人民間司法改革基金會備份。
